【裁判字號】    90,訴,2473
【裁判日期】    901225
【裁判案由】    違反臺灣地區與大陸地區人民關係條例等
【裁判全文】
臺灣高雄地方法院刑事判決                          九十年度訴字第二四七三號
    公  訴  人  臺灣高雄地方法院檢察署檢察官
    被      告  乙○○
右列被告因違反台灣地區與大陸地區人民關係條例案件，經檢察官提起公訴（九十年
度偵緝字第六五三號），本院判決如左：
    主  文
乙○○共同違反不得使大陸地區人民非法進入台灣地區之規定，累犯，處有期徒刑陸
月，如易科罰金以參佰元折算壹日。
    事  實
一、乙○○曾於民國（下同）八十一年間因竊盜等案件，經本院判處有期徒刑一年，
    於八十二年三月二十一日確定，於八十七年二月七日執行完畢，猶不知悔改，明
    知大陸地區人民未經許可，不得以非法方法入境台灣地區，竟於八十九年八月間
    ，與綽號「小江」之不詳姓名年籍成年男子共同基於以「假結婚真引進」方式使
    石美玲非法進入台灣、及使公務員將不實事項登載於職務上所掌公文書之犯意聯
    絡，由乙○○於八十九年八月二十三日，與並無結婚真意之大陸地區女子石美玲
    （已於八十九年十一月二十一日遣返回大陸），在大陸地區廣西省柳洲縣公證處
    辦理結婚之相關手續，手續完成取得相關證明文件後，乙○○先行回到臺灣地區
    ，再由「小江」持乙○○與石美玲盛之結婚證書等相關文件，至「財團法人海峽
    交流基金會」（下稱海基會）辦理認證手續，而乙○○明知其與石美玲間之婚姻
    欠缺結婚真意為無效之婚姻，竟仍持在大陸地區廣西省柳洲縣公證處製作之結婚
    證書及海基會之認證書等文件，至屏東縣東港鎮戶政事務所，申請辦理結婚之戶
    籍登記，致使該戶政事務所不知情之公務員陷於錯誤，將上開不實結婚事項登載
    於職務上所掌之戶籍登記簿之公文書上，足生損害於戶政機關對結婚登記及戶籍
    資料管理之正確性；再由乙○○出具大陸地區人民進入臺灣地區保證書，且於「
    被保人關係」欄中填載「夫妻」，將上開不實之婚姻戶籍資料填載大陸地區人民
    進入臺灣地區旅行證申請書而行使，以探親名義向內政部警政署入出境管理局申
    請大陸地區人民進入臺灣地區旅行證，致該局承辦公務員將前揭不實之結婚登記
    及探親事由記載於申請書上，而據以在石美玲旅行證上記載事由為探親之不實事
    項後，核准石美玲入境臺灣地區，足以生損害於內政部警政署入出境管理局對大
    陸地區人民入境管理之正確性；嗣手續辦妥後，就行使使公務員登載不實事項部
    分與乙○○有犯意聯絡之石美玲，旋即於八十九年十月二十七日，由香港搭機至
    高雄小港國際機場入境臺灣，並於通關時，將前揭不實旅行證出示供海關人員查
    驗，而持以行使，石美玲於入境通關後，即由不詳姓名年籍人士將石美玲接往高
    雄市○○路某套房居住，並由二名不詳姓名年籍男子將石美玲帶往高雄地區之飯
    店、汽車旅館接客賣淫，計二、三百餘次，此期間石美玲並未與乙○○同住，亦
    未與乙○○發生性關係，嗣石美玲不堪痛苦，乃於八十九年十一月十九日十八時
    許，乘機逃往高雄市苓雅區○○○路四二八號國大代表鄭新助服務處請求協助報
    案，經警循線查獲乙○○。
二、案經高雄市政府警察局苓雅分局移送台灣高雄地方法院檢察署檢察官偵查起訴。
    理  由
一、訊據被告乙○○否認有右揭犯行，辯稱：伊與石美玲是真結婚，石美玲來臺後與
    伊同居於高雄市左營區○○○路一一０巷三號，因當時伊發生車禍，無法與石美
    玲發生性行為，石美玲住二、三天後就跑出去，過幾天她又會回來，她每天都向
    我吵著要錢，他並沒有告訴我她去外面做什麼事，並要我不要管她云云。經查：
（一）證人石美玲在尚未遭遣返回大陸前，於八十九年十一月十九日在高雄市政府警
      察局苓雅分局三多路派出所證稱「我向警方自首是大陸人民，以假結婚來臺賣
      淫」「我於八十九年十月二十七日由香港至高雄機場入境後，就有人把我接走
      ，我不曾與我先生（即被告）同住，亦無發生夫妻關係」「都是由看管我的男
      子把我載到飯店、汽車旅館接客，一次接客新臺幣二千元，來臺約做了二、三
      百次，錢都是由看管我的男子拿走，我都沒有拿到錢」「現在到案的被告就是
      與我假結婚的人」等語（見警卷第三、四、五頁），倘非石美玲不堪接客賣淫
      之苦，豈會捨在臺接客賺錢而不為，卻甘冒遭遣返回大陸之風險，而乘機逃往
      高雄市苓雅區○○○路四二八號國大代表鄭新助服務處請求協助報案﹖足見石
      美玲之證詞應屬真實可信。
（二）證人即承辯本案之高雄市政府警察局苓雅分局三多路派出所警員甲○○證稱「
      石美玲於八十九年十一月十九日十八時許向國大代表鄭新助服務處請求協助，
      服務處打電話報案，我至服務處瞭解，然後將石美玲帶回警局作筆錄，她說她
      被騙來臺賣淫，她的證件都被扣留，且一入境即被限制行動，根本沒有與被告
      同住及發生性關係」「我並不認識被告及石美玲，與渠等亦無恨糾紛，石美玲
      的筆錄確是在她自由意志下所為」等語（見本院九十年十二月十一日審判筆錄
      ），足證石美玲確係與被告假結婚而實際上係來臺接客賣淫無訛。
（三）對於究係何人將石美玲之機票及證件送至高雄市政府警察局苓雅分局三多路派
      出所乙節，被告先是供稱「剛才我叫我朋友「瑞仔」（真名不詳）請計程車送
      過來的」等語（見警卷第一、二頁），繼而改稱「警方通知我到警局時，是由
      我朋友丙○○將石美玲之機票及證件送至派出所」等語（見本院九十年十一月
      二十七日訊問筆錄），後又供稱「是我叫朋友丙○○拿一千元給計程車同機將
      證件送到派出所」（見本院九十年十二月十一日審判筆錄），其前後供述不一
      且互為多盾；而證人即警員甲○○證稱「我們以電腦查出石美玲申請入臺居住
      在東港，我向東港警方查詣流動戶口，經值班警員告知有留一支動行電話，我
      就以該電話撥話，由一男子接聽，我不知該男子的姓名，我請她將石美玲之機
      票及證件送至派出所，然後由一計程車司機「蔡惠美雄」送來派出所，他說有
      人在三多路太平洋百貨公司攔他的車子給他二百塊元，請他將證件送來派出所
      ，他說不認識委託他送證件的人，該支電話號碼我沒有留下，石美玲現已遣返
      回大陸」等語（見本院九十年十二月十一日審判筆錄），經本院諭令被告偕同
      證人丙○○到庭，或係由被告提供陳報證人丙○○之住址俾供本院傳訊，惟被
      告既不偕同證人丙○○到庭，亦不提供陳報證人丙○○之住址俾供本院傳訊，
      益徵被告畏罪情虛。
（四）被告提出石美玲遭遣返回大陸後自大陸寫給被告的信函一紙為證，信中石美玲
      稱被告為老公，且說伊對不起被告，欺騙了被告的感情，利用被告做為跳板
      云云，惟被告亦自承該封信是被告要求石美玲寫的，目的是要澄清其與石美玲
      之關係（見本院九十年十一月二十七日訊問筆錄），足徵石美玲信函內容尚與
      事實不符，自不得以此作為被告有利之認定。
（五）綜上所述，本件事證已臻明確，被告所辯顯係事後卸責之飾詞，尚難採信，其
      犯行堪以認定。
二、按臺灣地區與大陸地區人民關係條例第十五條第一款規定，不得使大陸地區人民
    非法進入臺灣地區，被告與「小江」，以假結婚方式，讓大陸地區女子石美玲以
    探親名義入境臺灣，入境方式及手續形式上雖均合法，惟實質上形同以非法手段
    使大陸地區人民進入臺灣，與前揭使大陸地區人民非法進入臺灣地區規定相符，
    被告此部分犯行，應依臺灣地區及大陸地區人民關係條例第七十九條第一項違反
    不得使大陸地區人民非法進入臺灣地區之規定論處。又其偽造不實之結婚登記，
    填具結婚登記申請書，將該不實之婚姻事項，向屏東縣東港鎮戶政事務所申請辦
    理結婚登記，而使該戶政事務所承辦之公務員將此不實之事實，登載於職務上所
    掌之戶籍謄本之公文書上，並將上開不實之婚姻戶籍資料持向內政部警政署入出
    境管理局行使，為石美玲以探親名義申請大陸地區人民進入臺灣地區旅行證，致
    該局承辦公務員將前揭不實之結婚登記及探親事由記載於申請書上，而據以在石
    美玲旅行證上記載事由探親之不實事項後，核准石美玲入境臺灣地區，足以生損
    害於戶政機關對於戶籍管理之正確性，及內政部警政署入出境管理局對大陸地區
    人民入境管理之正確性，及行使該登載不實之旅行證，此係另犯刑法第二百十六
    條、第二百十四條之行使使公務員登載不實事項罪。其上開使公務員登載不實事
    項之低度行為，已為行使之高度行為所吸收，不另論罪。被告所犯上開二罪，與
    「小江」間有犯意之聯絡及行為之分擔，均為共同正犯；被告所犯行使使公務員
    登載不實事項犯行部分，與石美玲亦有犯意聯絡及行為分擔，亦為共同正犯。又
    被告先後多次行使使公務員登載不實事項犯行，時間緊接，所犯構成要件相同，
    均為連續犯，應依刑法第五十六條規定論以一罪，並加重其刑。被告所犯使大陸
    地區人民非法進入臺灣地區、行使使公務員登載不實事項二罪間，有方法結果之
    牽連關係，應依刑法第五十五條後段規定從一重之使大陸地區人民非法進入臺灣
    地區罪處斷。被告曾於八十一年間因竊盜等案件，經本院判處有期徒刑一年，於
    八十二年三月二十一日確定，於八十七年二月七日執行完畢，已據被告供明並有
    台灣高雄地方法院檢察署刑案資料查註記錄表、臺灣高等法院被告全國前案紀錄
    表在卷可憑，茲於執行完畢後五年以內再犯有期徒刑以上之本罪，為累犯，應依
    刑法第四十七條之規定加重其刑。審酌被告貪圖不法利益，而以假結婚之方式，
    使大陸女子入境臺灣，損及國家之戶政機關及內政部警政署入出境管理局戶籍、
    入境管理之正確性，危害非淺，及其犯罪後仍狡飾犯行等一切情狀，爰量處如主
    文所示之刑。又按九十年一月四日修正，同年月十日經總統公布施行，同年月十
    二日生效之刑法第四十一條第一項規定：「犯最重本刑為五年以下有期徒刑以下
    之刑之罪，而受六個月以下有期徒刑或拘役之宣告，因身體、教育、職業、家庭
    之關係或其他正當事由，執行顯有困難者，得以一元以上三元以下折算一日，易
    科罰金。但確因不執行所宣告之刑，難收矯正之效，或難以維持法秩序者，不在
    此限。」，另易科罰金之事項應依新法即裁判時之法律而無刑法第二條第一項但
    書之適用，亦經最高法院二十四年七月刑事庭總會決議在案，是就被告所宣告之
    刑應依修正後之新法併予諭知易科罰金之折算標準，附此敘明。
據上論斷，應依刑事訴訟法第二百九十九條第一項前段，台灣地區與大陸地區人民關
係條例第十五條第一款、第七十九條第一項，刑法第二條第一項前段、第十一條前段
、第二十八條、第五十六條、第二百十六條、第二百十四條、第五十五條後段、第四
十七條、修正後刑法第四十一條第一項，罰金罰鍰提高標準條例第一條前段、第二條
，判決如主文。
中      華      民      國    九  十    年    十  二    月    二十五    日
                            臺灣高雄地方法院刑事第三庭
                                        法  官  孫  啟  強
右正本證明與原本無異。
如不服本判決，應於判決送達後十日內，向本院提出上訴狀。
                                        書記官  盧  雅  婷
中      華      民      國    九  十    年    十  二    月    二十五    日
附錄本判決論罪科刑之法條全文：
刑法第二百十四條：
明知為不實之事項，而使公務員登載於職務上所掌之公文書，足以生損害於公眾或他
人者，處三年以下有期徒刑、拘役或五百元以下罰金。
刑法第二百十六條：
行使第二百十條至第二百十五條之文書者，依偽造、變造文書或登載不實事項或使登
載不實事項之規定處斷。
臺灣地區與大陸地區人民關係條例第十五條第一款：
左列行為不得為之：
一、使大陸地區人民非法進入臺灣地區。
臺灣地區與大陸地區人民關係條例第七十九條第一項：
違反第十五條第一款規定者，處五年以下有期徒刑、拘役或科或併科新臺幣五十萬元
以下罰金。


司法院資訊處製作；財團法人民間司法改革基金會備份。
